臺灣高等法院臺中分院刑事判決　　　　 96年度上訴字第801號
上　訴　人
即　被　告　乙○○
上列上訴人因偽證案件，不服臺灣南投地方法院95年度訴字第87
7號中華民國96年1月31日第一審判決（起訴案號：臺灣南投地方
法院檢察署95年度撤緩偵字第27號），提起上訴，本院判決如下
：
    主  文
原判決撤銷。
乙○○於檢察官偵查時，證人於案情有重要關係之事項，供前具
結，而為虛偽陳述，處有期徒刑貳月。
    事  實
一、乙○○係徐志偉之胞兄，明知徐志偉及數名不詳姓名、年籍
    之成年男子，於民國（下同）九十四年一月一日下午八時許
    ，在南投縣仁愛鄉春陽村永樂巷一八號（起訴書誤載為一一
    號）民宿二樓附設之美燕坊卡拉ＯＫ店內，因細故共同毆打
    甲○○，嗣甲○○步出該卡拉ＯＫ店至外面之道路時，許明
    慧亦參與毆打，出拳及用腳踹甲○○，致使甲○○受有頭部
    外傷併額頭血腫五乘五公分、腦震盪現象、胸壁挫傷及軀幹
    多處挫傷等傷害，甲○○乃對渠等提出傷害告訴（徐志偉、
    許明慧共同傷害部分，嗣經甲○○撤回告訴，並經臺灣南投
    地方法院另案判決公訴不受理確定在案），經臺灣南投地方
    法院檢察署以九十四年度發查偵字第二三號受理後，承辦檢
    察官於九十四年六月十六日以證人身分傳訊乙○○時，因乙
    ○○為徐志偉之兄，故僅命就有關許明慧涉嫌傷害部分作證
    ，且於供前告知具結義務及偽證罪之處罰，並令乙○○具結
    後，乙○○具結後明知其於上開時、地曾見許明慧參與毆打
    甲○○，竟就與上開傷害案情有重要關係之事項，虛偽陳述
    證稱：「當天現場我沒有看到許明慧，也沒有看到任何人毆
    打甲○○」等語，為檢察官於偵辦上開傷害案件時查獲。
二、案經臺灣南投地方法院檢察署檢察官自動檢舉後偵查起訴。
    理  由
一、訊據上訴人即被告（下稱被告）乙○○坦承於九十四年六月
    十六日有以證人身分應傳至臺灣南投地方法院檢察署九十四
    年度發查偵字第二三號傷害案件作證時，於供前具結後曾證
    稱：「當天現場我沒有看到許明慧，也沒有看到任何人毆打
    甲○○」等語之事實不諱，惟矢口否認有偽證之犯行，辯稱
    ：案發當時係徐志偉等人打完被害人甲○○後，伊始走到外
    面，伊看到時甲○○已經受傷了，伊從頭到尾都沒有在現場
    ，亦未看到許明慧毆打甲○○云云。但查（一）上開犯罪事
    實，業據被告於上開傷害案件偵查時自白稱：「案發當時我
    有看到許明慧有動手，我於九十四年六月十六日在地檢署作
    證時，的確有隱瞞事實，是偽證，我很後悔」等語（見二三
    號偵查卷第二二頁至第二三頁），核與證人許明慧於原審交
    互詰問時結證稱：「案發當天，我是在上開民宿的馬路上聽
    到有人講甲○○對廖明智的女兒不禮貌，當時甲○○就已經
    在外面，有人圍著他這樣講，當時他已經躺在地上，所以我
    也跟著打甲○○，我用拳頭也有用腳踹他，當時也有別人在
    一起打」、「我在民宿外面的馬路上打甲○○」等語（見原
    審卷第八五頁至第八六頁），及證人廖明智於原審結證稱：
    「我在一樓等我朋友去開車過來載甲○○的時候，許明慧喝
    醉了經過該處，我有上前用手推甲○○」等語（見原審卷第
    一一０頁），均相符合。（二）次查在上開傷害案件偵查中
    ，承辦檢察官於九十四年八月二十六日訊問甲○○時，甲○
    ○陳稱其曾於九十四年一月十五日前幾天與被告通過電話，
    並提出錄音帶及譯文各一件，而承辦檢察官於同年九月二十
    七日訊問被告時，即提示前開錄音帶及譯文，被告陳稱此確
    為其與甲○○之對話內容等情，有上開訊問筆錄、錄音帶及
    譯文附於九十四年度發查偵字第二三號偵查卷可稽。而上開
    錄音譯文如下：「（以下稱謂甲方為甲○○，乙方為乙○○
    ）甲：喂！我找志銘！乙：喂！你好！甲：喂！乙○○，那
    天情形是怎麼樣？不用講那個，那天就是我被打嘛，在裡面
    被打，又從二樓滾下來，在下面又被你弟弟拿花盆丟，水桶
    打，又在地上被踹，那是有幾個？乙：只有兩個阿！甲：誰
    跟誰？乙：就是那個明智跟我弟弟嘛！甲：你弟弟嘛！乙：
    跟廖明智！甲：廖明智有打！乙：我那天是去勸架，知道嗎
    ？我看到東西都拿出來，我去那邊叫說不要打不要打！甲：
    他們是拿什麼東西出來，我知道有水桶跟花盆！乙：水桶啦
    ！甲：廖明智有打嘛！對不對？乙：姐夫，我跟你講，廖明
    智問的話，你不要說我有講，是你去問鄰居，他們講的這樣
    啦！甲：問誰？乙：你就跟他講說是鄰居講的，因為你說是
    我講的話，我不好意思跟他見面！甲：那天有打的就是廖明
    智、你弟弟嘛！乙：對對，我是去勸架，保偉跟我講說，你
    真的誤會我了啦！甲：乙○○，我是很尊重你啦，我跟你講
    有人咬你出來！乙：什麼？甲：有人咬你出來哦！乙：有人
    咬我出來？甲：對阿！有人咬你出來哦，我跟你講真的哦，
    有人咬你出來哦！乙：那天很多人都在看，他女兒也在看，
    她從頭看到尾！甲：誰從頭看到尾？乙：就是廖明智的女兒
    呀！甲：從頭看到尾，對啦，廖明智的女兒從頭看到尾，我
    知道羅天福的兒子也有！乙：沒有，沒有，他是後來到的！
    甲：羅天福的兒子也有啦！乙：羅天福的兒子沒有去！甲：
    羅天福的兒子跟你弟弟一起當兵那個！乙：那個不是羅天福
    的孩子吧！甲：那個不是羅天福的孩子哦，那個是誰的孩子
    ？乙：我們到後來不是就去小剛那個鐵皮屋那邊，你不是坐
    在那邊？甲：對對！乙：那個誰，那個布卡（原住民名字）
    ，我家裡前面那個，然後他在那邊也有踹幾腳啦！甲：他的
    國語名叫什麼？乙：叫許明慧，國語叫許明慧，住我家前面
    那個！甲：許明慧哦，哪一個許，跟你們一樣是雙人徐嗎？
    乙：不是，是言午許，明天的明，慧是哪一個慧，恩惠的惠
    ！甲：哦！許明慧喔！乙：我實情都跟你講了，如果廖明智
    跟你談，不要說我講，因為剛才保偉也是好兄弟！甲：我想
    說志銘你對我這樣的話，其實我心裡面很酸！乙：當然是一
    定會的，我都叫你姐夫，保偉說我慫恿，我跟你無冤無仇！
    甲：但是為什麼有人指你咧！乙：你說誰講的嘛！甲：我不
    要說誰講，有人指你啦！乙：馬上對質，你這樣誤會就很深
    了對不對？那天那麼多人看連廖明智那些埔里的朋友都在樓
    下吃飯，他們都知道！甲：他們都知道哦，那天真正有打我
    的就是你弟弟跟廖明智兩個，廖明智啦！乙：然後沒有別的
    人啦！甲：廖明智跟你弟弟，還有那個許明慧！乙：那個是
    後來準備回去的時候，可能在那邊火上加油！甲：對，他用
    踹嘛！乙：後來我把他推開，說你不要再動了！甲：廖明智
    、那個你弟弟還有許明慧這樣啦！乙：對！甲：好啦！好啦
    ！好啦！乙：姐夫，我跟你講，你不能說我講的哦！甲：我
    知道啦！我知道啦！乙：從頭到尾的情形就是這樣啦！甲：
    哦，從頭到尾的情形就是這樣啦，我就是從二樓就被摔下來
    了啦！乙：對對！甲：從二樓就被推下來了啦！乙：他們說
    把你推出去嘛，我都沒有在動你阿！甲：對阿，他們從二樓
    就給我推下來啦，就把我打下來啦！」等語，有上開錄音譯
    文一份附卷可按（見上開偵查卷第一五至一八頁）。綜觀上
    開電話對話全部內容，顯見被告明白表示甲○○係遭徐志偉
    、廖明智毆打，且於甲○○準備離開案發現場時，許明慧曾
    用腳踹甲○○，被告當場將許明慧推開，並說「你不要再動
    了」，則於上開對話中，被告顯然已自承於許明慧用腳踹甲
    ○○之際，其在現場親眼目睹並勸架無疑。（三）又被告於
    九十四年六月十六日經以證人身分應傳至臺灣南投地方法院
    檢察署九十四年度發查偵字第二三號傷害案件作證時，於供
    前具結後確曾證稱：「當天現場我沒有看到許明慧，也沒有
    看到任何人毆打甲○○」等語，亦有臺灣南投地方法院檢察
    署九十四年六月十六日訊問筆錄及證人結文等影本各一份在
    卷可按（見二三偵查卷第四頁至第五頁、第七頁反面）。（
    四）另被告所為之上開證詞關係許明慧是否成立傷害罪，顯
    足以影響於裁判之結果，自係與案情有重要關係之事項甚明
    。（五）按證人現為或曾為被告或自訴人之配偶、直系血親
    、三親等內之旁系血親、二親等內之姻親或家長、家屬者，
    得拒絕證言，刑事訴訟法第一百八十條第一項第一款固然定
    有明文。復按證人恐因陳述致自己或與其有前條第一項關係
    之人受刑事追訴或處罰者，得拒絕證言，同法第一百八十一
    條亦有明文。惟按對於共同被告或自訴人中一人或數人有前
    項關係，而就僅關於他共同被告或他共同自訴人之事項為證
    人者，不得拒絕證言，同法第一百八十條第二項定有明文。
    查於上開傷害案件偵查中，承辦檢察官於九十四年六月十六
    日以證人身分訊問被告時，僅請被告就許明慧涉嫌於上開時
    、地毆打甲○○部分作證，且於供前告知具結義務及偽證罪
    之處罰後，並令其具結，揆諸上開規定，被告自不得拒絕證
    言，且被告於具結後就上開與案情有重要關係之事項為虛偽
    陳述，自應負偽證之罪責。（六）綜上所述，足證被告上開
    所辯顯係事後圖卸之詞，不足採信，是罪證明確，其犯行堪
    以認定。
二、按無故以錄音、照相、錄影或電磁紀錄竊錄他人非公開之活
    動、言論、談話或身體隱私部位者，處三年以下有期徒刑、
    拘役或三萬元以下罰金，刑法第三百十五條之一第二款固然
    定有明文；次按違法監察他人通訊者，處五年以下有期徒刑
    ，通訊保障及監察法第二十四條第一項亦有明文。惟依通訊
    保障及監察法第二十九條規定：「監察他人之通訊，有下列
    情形之一者，不罰：．．．三、監察者為之一方或已得通訊
    之一方事先同意，而非出於不法目的者」。經查，證人即上
    開傷害案件之告訴人甲○○於該案偵查中提出其與被告乙○
    ○於九十四年一月間某日在電話中對話之錄音帶及譯文，乃
    其於該案提出傷害告訴之佐證，並非出於不法目的，依通訊
    保障及監察法第二十九條規定，其錄音行為不罰，且通訊保
    障及監察法為刑法之特別規定，前開錄音行為既為通訊保障
    及監察法所不罰之行為，自非刑法第三百十五條之一規定無
    故錄音之行為，自難遽將該份證據予以排除，是由證人甲○
    ○於前開傷害案件所提錄音帶及譯文，於本案仍有證據能力
    ，被告於原審辯稱上開錄音譯文並無證據能力云云，並不足
    取。又證人許明慧、廖明智等二人上開陳述係於原審向法官
    所為之陳述，依刑事訴訟法第一百五十九條之一第一項之規
    定，自亦得為證據。均併此敘明。
三、核被告所為，係犯刑法第一百六十八條之偽證罪。又被告在
    上開傷害案件於九十四年九月二十七日偵查時，曾自白稱：
    「案發當時我有看到許明慧有動手，我於九十四年六月十六
    日在地檢署作證時，的確有隱瞞事實，是偽證，我很後悔」
    等語，顯係於其所虛偽陳述之案件裁判確定前自白，應依刑
    法第一百七十二條之規定減輕其刑。原審予以論罪科刑，固
    非無見，惟查被告於上開傷害案件尚在偵查時自白其係虛偽
    陳述，合於刑法第一百七十二條自白減輕其刑之規定，已如
    前述，原判決認不合於該條減輕其刑之規定，已有未合。次
    查許明慧係於上開民宿外面之道路時，毆打被害人甲○○，
    原判決認係在上開民宿內，亦有可議。被告上訴意旨否認犯
    罪，雖無理由，但原判決既有上述可議之處，應由本院將原
    判決予以撤銷改判。爰審酌被告於偵查中以證人身分供前具
    結作證後，對於案情有重要關係之事項，故意為虛偽之陳述
    ，已對國家司法偵審之正確性產生重大危害，影響司法調查
    程序之進行，及其犯後於本院審理時仍猶飾詞否認犯罪、難
    認有懺悔之意等一切情狀，量處被告如主文第二項所示之刑
    ，以示懲儆。
四、據上論結，應依刑事訴訟法第三百六十九條第一項前段、第
    三百六十四條、第二百九十九條第一項前段、刑法第一百六
    十八條、第一百七十二條，判決如主文。
本案經檢察官丙○○到庭執行職務。
中　　華　　民　　國　　96　　年　　4 　　月　　10　　日
            刑事第八庭  審判長法  官  羅  得  村
                              法  官  陳  宏  卿
                              法  官  劉  榮  服
上列正本證明與原本無異。
如不服本判決應於收受送達後十日內向本院提出上訴書狀，其未
敘述上訴之理由者並得於提起上訴後十日內向本院補提理由書（
均須按他造當事人之人數附繕本）。
                              書記官  周  巧  屏
中　　華　　民　　國　　96　　年　　4 　　月　　10　　日
附錄論罪條文：
中華民國刑法第168條：
於執行審判職務之公署審判時或於檢察官偵查時，證人、鑑定人
、通譯於案情有重要關係之事項，供前或供後具結，而為虛偽陳
述者，處7年以下有期徒刑。
